臺灣臺南地方法院刑事判決
110年度金訴字第445號
公  訴  人  臺灣臺南地方檢察署檢察官
被      告  余昌澤


上列被告因詐欺等案件，經檢察官提起公訴（109 年度偵字第18
784 號、110 年度偵字第5407號），嗣被告於準備程序時，就被
訴事實為有罪之陳述，經合議庭裁定由受命法官獨任行簡式審判
程序，判決如下：
    主  文
甲○○犯如附表編號1 至3 所示之參罪，分別處如附表編號1 至3 
所示之刑及沒收。應執行有期徒刑壹年陸月，沒收部分併執行之
。
    事  實
一、甲○○於民國於109 年6 月間某日起，加入通訊軟體Telegram
    暱稱「黑哥」之陳品瑑、暱稱「彪」之蔡承展及其他真實姓
    名年籍不詳之人（均無證據顯示為未成年人）所組成，三人
    以上，以實施詐術為手段，具有持續性、牟利性之有結構性
    之詐欺集團犯罪組織（所涉違反組織犯罪防制條例部分，業
    經另案起訴判決），擔任該集團之提款車手，負責依指示持
    集團成員提供之人頭帳戶提款卡，操作ATM 提領被害人遭詐
    騙匯入之款項，再將提領款項轉交與詐欺集團上手，並約定
    可獲得提領金額1 ％之報酬。嗣甲○○與所屬詐欺集團不詳成
    員即共同意圖為自己不法之所有，基於三人以上共同詐欺取
    財及掩飾、隱匿詐欺犯罪所得本質、去向以洗錢之犯意聯絡
    ，由不詳詐欺集團成員撥打電話詐騙丙○○、戊○○、乙○○3 人
    ，致其等陷於錯誤，而分別匯款至指定之人頭帳戶（詐騙方
    式、匯款時間、金額及匯入帳戶均詳如附表編號1 至3 所示
    ），由甲○○依通訊軟體Telegram群組指示，至高雄市前鎮區
    或鳳山區某處公園廁所內，取得不詳詐欺集團成員自超商領
    取後放置在該處、裝有上開人頭帳戶提款卡之包裹（起訴意
    旨誤載為由甲○○自行前往超商領取該等包裹，應予更正），
    再持各該人頭帳戶之提款卡，前去提領丙○○、戊○○、乙○○3 
    人遭詐騙匯入之款項（提領時間、地點、金額均詳如附表編
    號1 至3 所示），復將提領款項轉交與不詳詐欺集團上手，
    以此方式製造金流斷點，掩飾、隱匿詐欺犯罪所得之本質、
    去向以洗錢，並獲得上開提領金額約定比例之報酬。嗣丙○○
    、戊○○、乙○○3 人察覺有異，報警處理，始循線查悉上情。
二、案經丙○○、戊○○、乙○○告訴後，由臺南市政府警察局歸仁分
    局、第六分局報告臺灣臺南地方檢察署檢察官偵查起訴。
    理  由
壹、程序事項：
　　本件被告甲○○所犯者，非為死刑、無期徒刑、最輕本刑為3 
    年以上有期徒刑之罪，亦非高等法院管轄第一審案件，其於
    準備程序進行中，就被訴事實為有罪之陳述（【卷宗目錄對
    照情形詳如附錄所示】金訴字卷第77頁），經依法告知其簡
    式審判程序之旨，並聽取當事人之意見後，合議庭爰依刑事
    訴訟法第273 條之1 第1 項之規定，裁定進行簡式審判程序
    。且依刑事訴訟法第273 條之2 規定，不受同法第159 條第
    1 項、第161 條之2 、第161 條之3 、第163 條之1 及第16
    4 條至第170 條所規定證據能力認定及調查方式之限制，合
    先敘明。
貳、實體事項：
一、認定事實所憑之證據及理由：
　㈠上揭犯罪事實，業據被告於警詢、偵訊、準備及審理程序中
    均坦承不諱（警一卷第3 頁至第7 頁，警二卷第3 頁至第6 
    頁，偵一卷第31頁至第32頁、第58頁至第61頁，金訴字卷第
    77頁、第84頁、第90頁至第95頁），核與證人即告訴人丙○○
    、戊○○、乙○○於警詢中、證人即被告所屬本件詐欺集團犯罪
    組織成員陳品瑑、蔡承展於警詢及偵訊中之證述情節大致相
    符（警一卷第9 頁至第19頁、第27頁至第31頁、第39頁至第
    41頁，警二卷第9 頁至第13頁，偵一卷第51頁至第52頁、第
    57頁至第61頁），並有下列證據資料在卷可資佐證，足認被
    告上開任意性之自白與事實相符，應堪採信：
　⒈如附表編號1 至3 「匯入帳戶」欄所示各人頭帳戶之帳戶基
    本資料、客戶歷史交易清單、交易明細、提領紀錄各1 份、
    被告於如附表編號1 至3 「提領地點」欄所示各地點提款之
    路口及ATM 監視器錄影畫面翻拍照片9 張、臺灣臺南地方檢
    察署檢察事務官勘驗筆錄、被告前往提款時搭乘車輛之行進
    路線查詢及路線圖、車輛所懸掛失竊車牌之車輛詳細資料報
    表各1 份（警一卷第47頁至第51頁、第55頁、第59頁，警二
    卷第19頁至第35頁，偵一卷第103 頁至第110 頁，偵二卷第
    99頁至第100 頁）。
　⒉告訴人丙○○遭詐騙匯款部分：
　　告訴人丙○○報案之内政部警政署反詐騙諮詢專線紀錄表、新
    北市政府警察局汐止分局汐止派出所受理詐騙帳戶通報警示
    簡便格式表、金融機構聯防機制通報單各1 份、網路銀行交
    易明細截圖1 張（警一卷第33頁至第37頁）。
　⒊告訴人戊○○遭詐騙匯款部分：
　　告訴人戊○○報案之内政部警政署反詐騙諮詢專線紀錄表、新
    北市政府警察局三重分局二重派出所受理詐騙帳戶通報警示
    簡便格式表各1 份（警一卷第43頁至第45頁）。
　⒋告訴人乙○○遭詐騙匯款部分：
　　告訴人乙○○與詐欺集團成員之通話紀錄截圖1 張、網路銀行
    匯款紀錄截圖2 張（警二卷第15頁至第17頁）。
　㈡綜上所述，本件事證明確，被告犯行洵堪認定，應予依法論
    科。
二、論罪科刑：
　㈠本件被告擔任詐欺集團之提款車手，持人頭帳戶提款卡提領
    告訴人3 人遭詐騙匯入之款項，並轉交與詐欺集團上手，所
    為造成本案詐欺取財犯罪之特定犯罪所得流向難以追查，掩
    飾、隱匿上開犯罪所得之本質及去向，而製造金流斷點，並
    使金錢來源形式上合法化，自屬洗錢防制法第2 條第2 款規
    範之洗錢行為。是核被告所為，均係犯刑法第339 條之4 第
    1 項第2 款之三人以上共同詐欺取財罪，及洗錢防制法第14
    條第1 項之洗錢罪。
　㈡本案詐欺集團分工細緻，被告雖未自始至終參與各階段之犯
    行，而於本案僅擔任提款車手，惟其既加入詐欺集團犯罪組
    織，與所屬詐欺集團成員共同意圖為自己不法之所有，形成
    三人以上共同詐欺取財及洗錢之犯意聯絡，詐騙如附表所示
    之告訴人3 人而彼此分工，堪認係於犯罪計畫之共同意思範
    圍內，各自分擔犯罪行為之一部，並相互利用他人之行為，
    以達犯罪之目的，足認具有犯意聯絡及行為分擔，應論以共
    同正犯，就所參與之犯行，對於全部發生之犯罪結果共同負
    責。
　㈢被告就如附表編號1 、3 所示之告訴人遭詐騙匯入之款項，
    分為多次自各該人頭帳戶提領，堪認各係於密切接近之時間
    、空間所為，依一般社會通常觀念難以強行分離，且各係為
    達同一目的，而侵害同一告訴人之財產法益，在刑法評價上
    ，以視為數個舉動之接續實施，合為包括一行為予以評價，
    較為合理，應各論以接續犯之一罪。
　㈣被告分別以一行為，同時觸犯三人以上共同詐欺取財及洗錢2
     罪名，為想像競合犯，應依刑法第55條規定，分別從一重
    之三人以上共同犯詐欺取財罪處斷。
　㈤又詐欺取財罪係為保護個人之財產法益而設，關於行為人詐
    欺取財犯罪之罪數計算，原則上應依遭受詐騙之被害人人數
    定之。本件被告與所屬詐欺集團成員共同對如附表編號1 至
    3 所示之告訴人3 人遂行加重詐欺犯罪，共計3 次犯行，並
    無時間或空間上之全部或局部重疊關係，且犯意各別、行為
    互殊，並分別侵害不同告訴人之財產法益，應予分論併罰。
　㈥按洗錢防制法第16條第2 項規定：「犯前2 條之罪，在偵查
    或審判中自白者，減輕其刑」；又按想像競合犯之處斷刑 
    ，本質上係「刑之合併」。其所謂從一重處斷，乃將想像競
    合犯組成之評價上數罪，合併為科刑一罪，其所對應之刑罰
     ，亦合併其評價上數罪之數法定刑，而為一個處斷刑。易
    言之，想像競合犯侵害數法益者皆成立犯罪，論罪時必須輕
    、重罪併舉論述，同時宣告所犯各罪名，包括各罪有無加重
    、減免其刑之情，亦應說明論列，量刑時併衡酌輕罪部分量
    刑事由，評價始為充足，然後依刑法第55條前段規定「從一
    重處斷」，非謂對於其餘各罪可置而不論。因此，法院決定
    處斷刑時，雖以其中最重罪名之法定刑，做為裁量之準據，
     惟於裁量其輕重時，仍應將輕罪合併評價在內，最高法院1
    08 年度台上字第4405、4408號判決意旨可資參照。查被告
    於偵訊及審理中，均自白洗錢犯行，依上開規定原應減輕其
    刑，惟被告所犯一般洗錢罪，係屬想像競合犯中之輕罪，就
    本案犯行係從一重之三人以上共同詐欺取財罪論處，就此想
    像競合輕罪得減刑之事由部分，依上開說明，應於後述依刑
    法第57條規定量刑時，一併衡酌，附此敘明。
　㈦爰以行為人之責任為基礎，審酌被告不思循正途賺取所需，
    竟貪圖不法報酬，加入本件詐欺集團，擔任提款車手，持人
    頭帳戶提款卡提領告訴人3 人遭詐騙匯入之款項，轉交與詐
    欺集團上手，使該等詐欺集團成員坐領不法利益，並以此輾
    轉提領、交付方式，製造金流斷點，掩飾、隱匿本案詐欺取
    財犯罪所得之本質及去向以洗錢，非但造成告訴人3 人受有
    財產損害，更助長詐騙歪風、影響社會正常交易往來之互信
    基礎，自應受一定程度之刑事非難。復參酌被告本件提領告
    訴人3 人遭詐騙匯入之款項，金額分別合計為新臺幣（下同
    ）10萬元、5 萬元、11萬7,000 元，造成告訴人3 人受有不
    同程度之財產損失，雖經本院安排調解，惟因被告缺乏資力
    、僅能負擔告訴人等人遭詐騙之1 成金額，而未為告訴人等
    人所接受，迄今仍未能成立調解、賠償損害，有本院刑事庭
    調解案件進行單、110 年12月7 日公務電話紀錄各1 份附卷
    可參（金訴字卷第47頁、第99頁），應適度反應於所量處之
    刑度。又被告前有因違反組織犯罪防制條例、詐欺、洗錢等
    案件，經法院論罪科刑之紀錄（於本件均不構成累犯），有
    臺灣高等法院被告前案紀錄表各1 份在卷可按（金訴字卷第
    101 頁至第107 頁），素行非佳。惟念被告犯後於偵、審程
    序中均坦認包含洗錢在內之全部犯行，兼衡被告於審理中自
    承為高職肄業之智識程度，未婚、無子女，現從事貨車司機
    工作，每月收入約2 萬8,000 元，並與母親及外婆同住之家
    庭生活及經濟狀況（金訴字卷第96頁）等一切情狀，分別量
    處如附表編號1 至3 所示之刑，並依各罪間之關連、侵害法
    益及整體非難評價等面向，本諸刑罰經濟與責罰相當原則，
    定其應執行之刑如主文所示。
三、沒收部分：
　㈠被告本件提領、轉交詐欺贓款，實際獲有提領金額1 ％之報酬
    等情，業據其供承在卷（金訴字卷第93頁至第94頁），基此
    計算，被告提領、轉交告訴人丙○○、戊○○、乙○○3 人遭詐騙
    匯入之款項，應分別獲有1,000 元（計算式：10萬元1 ％＝1
    ,000 元）、500 元（計算式：5 萬元1 ％＝500 元）、1,17
    0 元（計算式：11萬7,000 元1 ％＝1,170 元）之報酬，均
    未據扣案，亦未賠償發還與各告訴人，應依刑法第38條之1 
    第1 項前段、第3 項規定，於被告所犯各罪項下宣告沒收，
    並於全部或一部不能沒收或不宜執行沒收時，追徵其價額。
　㈡就上開宣告之多數沒收，應依刑法第40條之2 第1 項規定，
    併執行之。
據上論斷，應依刑事訴訟法第273 條之1 第1 項、第299 條第1 
項前段，洗錢防制法第14條第1 項，刑法第11條前段、第28條、
第339 條之4 第1 項第2 款、第55條、第51條第5 款、第38條之
1 第1 項前段、第3 項、第40條之2 第1 項，刑法施行法第1 條
之1 第1 項，判決如主文。
本案經檢察官廖羽羚提起公訴，檢察官丁○○到庭執行職務。
中　　華　　民　　國　　110 　年　　12　　月　　28　　日
                  刑事第一庭    法  官   陳品謙
以上正本證明與原本無異。
如不服本判決應於收受本判決後20日內向本院提出上訴書狀，並
應敘述具體理由。其未敘述上訴理由者，應於上訴期間屆滿後20
日內向本院補提理由書狀（均須按他造當事人之人數附繕本）「
切勿逕送上級法院」。 
　　　　　　　　　　　　　　　　書記官   趙建舜
中　　華　　民　　國　　110 　年　　12　　月　　28　　日

附錄本案論罪科刑法條：
中華民國刑法第339 條之4 第1 項第2 款
犯第339 條詐欺罪而有下列情形之一者，處1 年以上7 年以下有
期徒刑，得併科100 萬元以下罰金：
一、冒用政府機關或公務員名義犯之。
二、三人以上共同犯之。
三、以廣播電視、電子通訊、網際網路或其他媒體等傳播工具，
    對公眾散布而犯之。

洗錢防制法第2 條
本法所稱洗錢，指下列行為：
一、意圖掩飾或隱匿特定犯罪所得來源，或使他人逃避刑事追訴
    ，而移轉或變更特定犯罪所得。
二、掩飾或隱匿特定犯罪所得之本質、來源、去向、所在、所有
    權、處分權或其他權益者。
三、收受、持有或使用他人之特定犯罪所得。
　　
洗錢防制法第14條第1 項
有第2 條各款所列洗錢行為者，處7 年以下有期徒刑，併科新臺
幣500 萬元以下罰金。

附錄：卷宗目錄對照情形
編號 卷證簡稱 原卷名稱 1 警一卷 臺南市政府警察局第六分局南市警六偵字第1100099061號卷  2  警二卷 臺南市政府警察局歸仁分局南市警歸偵字第1090506077號卷  3  偵一卷 臺灣臺南地方檢察署109 年度偵字第18784 號偵查卷宗  4  偵二卷 臺灣臺南地方檢察署110 年度偵字第5407號偵查卷宗 5 金訴字卷 臺灣臺南地方法院110 年度金訴字第445 號刑事卷宗 


附表：
編號 告訴人 詐騙方式 （民國） 匯款時間 （民國） 匯款金額 （新臺幣） 匯入帳戶 提領地點 提領時間 （民國） 提領金額 （新臺幣） 宣告刑及沒收 1 丙○○ 於109 年6 月24日晚間7 時許，假冒myBRA拍賣客服人員、玉山銀行客服人員，撥打電話向丙○○佯稱：因工作人員疏失，導致帳戶重複扣款，需依指示操作網路銀行止付等語。 109 年6 月24日晚間8 時57分許 9 萬9,989 元 中華郵政股份有限公司帳戶（帳號：000-0000000-0000000號；起訴意旨誤載為000-0000000-00000000號，應予更正）  臺南市○區○○路0 段000 號「鹽埕郵局」 109 年6 月24日晚間9 時2 分許 6 萬元 甲○○三人以上共同犯詐欺取財罪，處有期徒刑壹年肆月。未扣案之犯罪所得新臺幣壹仟元沒收，於全部或一部不能沒收或不宜執行沒收時，追徵其價額。        109 年6 月24日晚間9 時2 分許 4 萬元  2 戊○○ 於109 年6 月24日晚間7 時41分許，假冒FM SHOES網路購物平台、郵局人員，撥打電話向戊○○佯稱：因為業務上錯誤，需配合郵局匯款，完成後會再將所有金錢匯回等語。 109 年6 月24日晚間9 時4 分許 4 萬9,987 元（起訴意旨誤載為4 萬9,987 萬元，應予更正） 同上  臺南市○區○○路0 段000 號「金華郵局」 109 年6 月24日晚間9 時10分許 5 萬元  甲○○三人以上共同犯詐欺取財罪，處有期徒刑壹年貳月。未扣案之犯罪所得新臺幣伍佰元沒收，於全部或一部不能沒收或不宜執行沒收時，追徵其價額。 3 乙○○ 於109 年6 月30日晚間8 時許，假冒486 團購網站員工、台新銀行行員，撥打電話及透過通訊軟體LINE向乙○○佯稱：因誤將購買椅子的簽貨單簽成12張椅子，需依指示解除等語。 109 年6 月30日晚間9 時18分許 3 萬3,123 元 玉山國際商業銀行帳戶（帳號：000-0000000000000號） 無證據顯示係由被告提領   甲○○三人以上共同犯詐欺取財罪，處有期徒刑壹年肆月。未扣案之犯罪所得新臺幣壹仟壹佰柒拾元沒收，於全部或一部不能沒收或不宜執行沒收時，追徵其價額。    109 年6 月30日 晚間10時23分許 11萬7,108 元  臺南市○○區○○路0 段000 號1 樓「國泰人壽仁德服務中心」 109 年6 月30日晚間10時27分許 2 萬元         109 年6 月30日晚間10時28分許 2 萬元         109 年6 月30日晚間10時29分許 2 萬元        臺南市○○區○○路0 段000 號「歸仁郵局」 109 年6 月30日晚間10時32分許 2 萬元         109 年6 月30日晚間10時34分許 2 萬元         109 年6 月30日晚間10時35分許 1 萬7,000 元